臺灣高等法院高雄分院刑事判決　　　　 96年度上易字第632號
上　訴　人　臺灣高雄地方法院檢察署檢察官
被　　　告　丁○○
被　　　告　甲○○
被　　　告　戊○○
被　　　告　乙○○
被　　　告　丙○○
共　　　同
選任辯護人　吳文淑　律師
　　　　　　楊瀚濤　律師
　　　　　　邱佩芳　律師
上列上訴人因被告等賭博案件，不服臺灣高雄地方法院96年度簡
上字第58號中華民國96年6 月7 日第一審判決（聲請簡易判決處
刑案號：臺灣高雄地方法院檢察署95年度偵字第18749 號），提
起上訴，本院判決如下：
    主  文
上訴駁回。
    理  由
一、聲請簡易判決處刑意旨略以：丙○○係址設高雄市前金區○○○路132 號「冠達遊樂場」之負責人，藉經營電子遊戲場
    業之機會，自民國（下同）85年間起，在上址擺設「超悟空
    」、「賽馬」等共181 台之賭博性電動機具，並自85年4 月
    起僱用丁○○、94年1 月起僱用乙○○、95年1 月起僱用甲○○、95年5 月起僱用戊○○，分別擔任店內維修機台、維
    持秩序之工作。上開5 人與周柄宏、陳柏翔2 人共同基於意
    圖營利供給賭博場所之犯意聯絡，以上開電動機台，供不特
    定人賭博財物。其賭法為顧客以每新臺幣（下同）1,000 元
    兌換400 枚之比例向店方換取代幣後押分，如押中，可得倍
    數不等之分數，如未押中，則所押分數為機具沒入歸店方所
    有。若賭客不願繼續把玩，則可以1,500 枚代幣換2,500 元
    之比例向佯裝賭客，經店方默許之周柄宏、陳柏翔換回現金
    。嗣經臺灣高雄地方法院檢察署據報指揮高雄市政府警察局
    新興分局前往蒐證，並經聲請搜索票於95年7 月12日22時40
    分許持往執行，當場查獲丁○○、甲○○、乙○○、戊○○
    4 人、在場為賭客兌換現金之周柄宏、陳柏翔2 人及賭客李
    永慶（另為職權不起訴處分），並扣得湯姆熊代幣1,500 枚
    、現金2,500 元、電玩IC板161 塊、監視器電腦主機2 台、
    代幣38,040枚、帳冊、營收名冊等物，因認被告等5 人均係
    犯刑法第268 條第1 項意圖營利供給賭博場所罪及同法第26
    6 條第1 項之賭博罪嫌
二、按「犯罪事實應依證據認定，無證據不得認定犯罪事實」、
    「不能證明被告犯罪者，應諭知無罪之判決」，刑事訴訟法
    第154 條第2 項、第301 條第1 項分別定有明文。又事實之
    認定，應憑證據，如未能發現相當證據，或證據不足以證明
    ，自不能以推測或擬制之方法，為裁判基礎；且認定不利於
    被告之事實須依積極證據，苟積極證據不足為不利於被告事
    實之認定時，即應為有利於被告之認定；另認定犯罪事實所
    憑之證據，雖不以直接證據為限，間接證據亦包括在內，然
    而無論直接證據或間接證據，其為訴訟上之證明，須於通常
    一般之人均不致有所懷疑，而得確信其為真實之程度者，始
    得據為有罪之認定，倘其證明尚未達到此一程度，而有合理
    之懷疑存在而無從使事實審法院得有罪之確信時，即應由法
    院為諭知被告無罪之判決（最高法院40年度台上字第86號、
    30年度台上字第816 號、76年度台上字第4986號判例參照意
    旨）。又刑事訴訟法第161 條已於91年2 月8 日修正公布，
    其第1 項規定：檢察官就被告犯罪事實，應負舉證責任，並
    指出證明之方法。因此，檢察官對於起訴之犯罪事實，應負
    提出證據及說服之實質舉證責任。倘其所提出之證據，不足
    為被告有罪之積極證明，或其指出證明之方法，無從說服法
    院以形成被告有罪之心證，基於無罪推定之原則，自應為被
    告無罪判決之諭知（最高法院92年台上字第128 號判例參照
    ）。
三、公訴人認被告等5 人涉有上開犯行，無非係以：(一)由證人即
    賭客李永慶、黃俊仁、李秀惠及證人即查獲員警張智梁之證
    述，認定被告等5 人放任同案被告周炳宏、陳柏翔與賭客兌
    換現金，而有賭博之不確定故意之犯意聯絡；(二)高雄市政府
    警察局新興分局執行臨檢現場檢查紀錄、職務報告書、法務
    部87年4 月（87）法檢(二)字第001621號函示影本；(三)扣案湯
    姆熊代幣1,500 枚、現金2,500 元、電玩IC板161 塊、監視
    器電腦主機2 台、代幣38,040枚、帳冊1 本、營收名細20張
    等證據資料為其論斷之依據。惟訊據被告丙○○固坦承其係
    「冠達遊樂場」之負責人；被告丁○○、甲○○、戊○○、
    乙○○固坦承係「冠達遊樂場」所僱請之員工等情不諱，惟
    均堅決否認有何公訴人所指之犯行，均辯稱：「冠達遊樂場
    」禁止以現金兌換代幣，周炳宏及陳柏翔並非「冠達遊樂場
    」之員工，渠等沒有賭博等語。
四、經查：
  (一)證人黃俊仁於檢察官偵查中及原審審理時均證稱：伊於95年
    7 月12日有到「冠達遊樂場」把玩電玩，伊當日拿錢叫伊的
    太太李秀惠先跟店家以1,000 元兌換400 枚代幣，後來伊的
    太太又跟店家以外的人以1,000 元兌換500 枚代幣，伊之前
    見過陳柏翔1 、2 次，伊當日並未以代幣兌換現金，亦未見
    到有人以代幣向陳柏翔兌換現金等語（見偵卷第45、46頁，
    原審卷第182 至186 頁）。證人李秀惠則於檢察官偵查中及
    原審審理時均證稱：伊於95年7 月12日有到「冠達遊樂場」
    把玩電玩，伊當日先跟店家以1,000 元兌換400 枚代幣，後
    來又跟店家以外的人以1,000 元兌換500 枚代幣2 、3 次，
    之前亦與同1 人換過1 、2 次，但伊並未以代幣兌換現金等
    語（見偵卷第47、48頁，原審卷第186 至189 頁）。上開證
    人黃俊仁、李秀惠之證詞互核一致，且均僅顯示陳柏翔有以
    較店家優惠之兌換比例向證人黃俊仁、李秀惠兜售代幣，然
    均查無有何公訴人所指陳柏翔以現金向「冠達遊樂場」客人
    購買代幣等情，則公訴意旨以證人黃俊仁、李秀惠之證詞而
    遽認被告等5 人放任陳柏翔與客人兌換現金，而有賭博之不
    確定故意之犯意聯絡，顯有誤會。
  (二)證人李永慶於檢察官偵查中及原審審理時均證稱：伊於95年
    7 月12日晚上10時40分，在「冠達遊樂場」把玩「超悟空」
    機台得到8 、900 枚代幣，再把玩「賽馬」機台得到11,800
    分，由被告即店員甲○○幫伊洗分，被告即店員戊○○拿1,
    118 枚代幣給伊，伊用袋子裝著代幣，周柄宏就跑過來問伊
    是否要換現金，伊說好，並將代幣投入「賽馬」機台計算數
    量，伊與周柄宏即到店外交易，伊以1,500 枚代幣換得2,50
    0 元，伊之前在「冠達遊樂場」有看過周柄宏等語（見偵卷
    第7 頁，原審卷第176 至181 頁）。證人周柄宏於原審審理
    時證稱：伊於95年7 月12日在「冠達遊樂場」以2,500 元向
    客人買得代幣1,500 枚，伊之前曾向客人買過10幾次代幣，
    伊僅能以10元向店家買4 枚代幣，但可以10元向客人買6 枚
    代幣等語（見原審簡上卷第233 至237 頁）。證人陳柏翔於
    檢察官偵查中及原審審理時均證稱：伊平時在「冠達遊樂場
    」靠兌換代幣及把玩機台贏得代幣賣給其他客人維生，伊於
    95年7 月12日以2,000 元向客人買1,100 枚代幣，另有客人
    以1,000 元向伊買500 枚代幣，向客人買代幣比向店家買代
    幣便宜等語（見偵卷第3 至5 頁，原審簡上卷第238 至242
    頁）。證人即查獲員警張智樑於原審審理時證稱：伊喬裝客
    人在「冠達遊樂場」查訪約3 個多月，期間有被告5 人及周
    柄宏、陳柏翔等人以外之人表示要向伊以600 枚換1,000 元
    之比率買代幣，伊看到李永慶贏了很多代幣，周柄宏就靠過
    去，他們2 人後來到外面去，就被警察查獲了等語（見原審
    簡上卷第194 至198 頁）。經交互比對上開證言，僅足以認
    定周柄宏、陳柏翔確有如公訴人所指在「冠達遊樂場」向其
    他贏得代幣之客人以現金買受代幣，然尚難以此遽指係被告
    等5 人放任周柄宏、陳柏翔為上開買受代幣行為，而認被告
    等5 人與周柄宏、陳柏翔有賭博之不確定犯意聯絡。再佐以
    證人李永慶於原審審理時證稱：伊將代幣投入「賽馬」機台
    計算時，附近並無店員，伊不知道這些跟客人換代幣的人跟
    店家是何關係等語（見原審簡上卷第178 、181 頁）。證人
    周柄宏於原審審理時證稱：伊僅認得「冠達遊樂場」員工之
    臉孔，伊並非「冠達遊樂場」之員工等語（見原審簡上卷第
    235 頁）。證人陳柏翔於原審審理時證稱：伊不認識被告等
    5 人，但有看過，伊並非「冠達遊樂場」之員工，店家曾制
    止伊買賣代幣等語（見原審簡上卷第239 、240 頁）。而上
    開證言經核與被告等5 人所辯之情節均相符合。另參酌證人
    即查獲員警張智樑於原審審理時亦證稱：「冠達遊樂場」之
    服務人員會在現場走動，伊並未親眼看到服務人員有看到客
    人私底下換代幣等語（見原審簡上卷第197 、198 頁）。益
    徵被告等5 人所辯：周柄宏及陳柏翔並非「冠達遊樂場」之
    員工，渠等沒有賭博等語，洵堪採信。
  (三)另扣案湯姆熊代幣1,500 枚、現金2,500 元、電玩IC板161
    塊、監視器電腦主機2 台、代幣38,040枚、帳冊1 本、營收
    名細20張等證據資料，均係被告丙○○經營「冠達遊樂場」
    所用之物，無從證明被告等5 人有何賭博犯行。
  (四)綜合上述，卷存證據資料均無從證明被告等5 人有何放任周
    柄宏、陳柏翔為上開買受代幣行為，而認被告等5 人與周柄
    宏、陳柏翔有賭博之不確定犯意聯絡。是公訴人認被告等5
    人涉嫌上開賭博犯行所憑之證據，尚未達於通常一般之人均
    不致有所懷疑，而得確信其為真實之程度，尚難為被告等5
    人不利之認定。此外，復查無其他積極證據足資證明被告等
    5 人有何賭博犯行，自屬不能證明被告等5 人犯罪，自依法
    為被告等5 人均無罪之諭知。
五、原審以不能證明被告等5 人犯罪，因而為被告等5 人均無罪
    之諭知，核無違誤。檢察官上訴意旨以：「冠達遊樂場」容
    任周柄宏、陳柏翔在店內幫客人以代幣兌換現金，可見與被
    告等5 人有賭博之犯意聯絡；且其等容任李永慶與周柄宏利
    用遊藝場機具賭博財物，藉以吸引賭客，其等間接利用周柄
    宏、陳柏翔賭博之正犯行為，有提供賭博場所及聚集不特定
    客人賭博犯行，該當刑法第268 條之罪等語，指摘原判決不
    當。惟查，本件公訴人並未舉證證明被告等5 人有何以店內
    機具，與不特定之客人對賭，或提供該場所供客人之間賭博
    ，或從中抽取一定成數賭金圖利之犯行，已難認被告等5 人
    有何觸犯刑法第266 條第1 項之普通賭博及同法第268 條之
    營利賭博犯行。而周柄宏、陳柏翔固有於上開遊藝場與不特
    定客人兌換代幣之行為，縱使被告等5 人對此種足以影響遊
    藝場營收之行為置之不理，惟此僅為該遊藝場營運考量自由
    之範圍，其盈虧須由該遊藝場自負，非他人所得置喙甚明。
    焉得在無任何證據足以證明周柄宏、陳柏翔係受僱於被告等
    5 人，或接受被告等5 人指示而與客人兌換現金或代幣下，
    僅因該遊藝場人員放任不予處理，即遽為推論被告等5 人與
    周柄宏、陳柏翔間有與不特定客人賭博財物之犯意聯絡？再
    依卷附資料觀之，周柄宏、陳柏翔係與不特定之客人兌換代
    幣或現金，僅利用該陳列之機具計算代幣數量，並無利用該
    機具與不特定之客人從事何賭博行為，如何能認周柄宏、陳
    柏翔有賭博犯行？被告等5 人經營該遊藝場，提供一定比率
    之代幣供客人兌換，屬正常營運方式，無違法可言。公訴人
    又未舉證證明被告等5 人有何將客人所得之代幣再以一定比
    例之現金換回之賭博財物犯行，是被告等5 人之上開行為，
    尚難認有何普通賭博或營利賭博犯行甚明。是公訴人仍執前
    詞，指摘原判決不當，為無理由，應予駁回。
據上論斷，應依刑事訴訟法第368 條，判決如主文。
本案經檢察官許月雲到庭執行職務。
中　　華　　民　　國　　96　　年　　8 　　月　　15　　日
                  刑事第四庭    審判長法  官  蕭權閔
                                      法  官  陳吉雄
                                      法  官  林水城
以上正本證明與原本無異。
不得上訴。
中　　華　　民　　國　　96　　年　　8 　　月　　15　　日
　　　　　　　　　　　　　　　　　　　書記官  劉博文
